臺灣高雄地方法院刑事判決
111年度訴字第255號
公  訴  人  臺灣高雄地方檢察署檢察官
被      告  林真明



指定辯護人  本院公設辯護人黃文德
上列被告因毒品危害防制條例案件，經檢察官提起公訴（110年
度偵字第25174號、111年度偵字第3018號），本院判決如下：
    主  文
林真明犯如附表三「主文欄」所示之參罪，各處如附表「主文欄
」所示之刑及沒收。應執行有期徒刑捌年肆月。
    事  實
一、林真明明知海洛因係毒品危害防制條例第2條第2項第1款所列之
    第一級毒品，不得非法持有及販賣，竟意圖營利，基於販賣第
    一級毒品海洛因之犯意，分別為下列販賣第一級品海洛因犯行：
  ㈠於民國110年7月30日19時6分許，以其所有0000000000號行動電
    話，與許義明所持用0000000000號行動電話聯絡，約定交易第
    一級毒品海洛因事宜後，於同日21時至22時間某時許，在許
    義明位於高雄市○○區○○路00號居處，以新臺幣(下同)1,000
    元販賣第一級海洛因1小包(重量不詳)予許義明，並收受500元
    之對價，剩餘的500元賒欠。
  ㈡於110年8月23日12時3分許，以其所有0000000000號行動電話，
    與陳俊霖所持用0000000000號行動電話聯絡，約定交易第一級
    毒品海洛因事事宜後，於同日12時48時最後通話後約15分許
    ，在許義明上開中正路住處外巷子，以2,000元販賣第一級
    海洛因1小包(重量不詳)予陳俊霖(當下賒欠對價先拿貨，嗣陳
    俊霖出院後始交付2,000元的對價)。
  ㈢於110年11月13日18時許，以其所有0000000000號行動電話所搭
    配的LINE通訊軟體，與陳俊霖所持用0000000000號行動電話
    所搭配的LINE通訊軟體聯絡，約定交易第一級毒品海洛因事宜
    後，即在高雄市大寮區中興路產業道路上，以1,000元販賣
    第一級海洛因1包(重量0.1公克)予陳俊霖，並收受1,000元之
    對價。
二、嗣經檢察官指揮高雄市政府警察局林園分局對林真明持用之00
    00000000號行動電話實施通訊監察，警方於110年11月14日16
    時50分許，持本院核發之搜索票及檢察官核發之拘票，拘提
    逮捕林真明，並附帶搜索林真明所駕駛之AQU-3715號自小客車，
    扣得林真明所有如附表一所示之物，而查悉上情。
三、案經高雄市政府警察局林園分局報告臺灣高雄地方檢察署檢
    察官偵查起訴。
    理  由
一、證據能力部分：
　　被告以外之人於審判外之陳述，雖不符前4條之規定，而經
    當事人於審判程序同意作為證據，法院審酌該言詞陳述或書
    面陳述作成時之情況，認為適當者，亦得為證據，刑事訴訟
    法第159條之5第1項定有明文。本判決所引各項傳聞證據，
    雖係被告以外之人審判外陳述，然均經被告林真明及辯護人
    於本院審理時同意作為證據（見本院卷第41頁），復審酌該
    等證據方法作成時並無違法不當或證明力明顯過低之瑕疵，
    依前開規定俱有證據能力。又本院所引之非供述證據，與本
    案均有關聯性，且查無違反法定程序取得之情，依刑事訴訟
    法第158條之4反面解釋，亦均有證據能力。
二、認定事實所憑證據及理由
  ㈠上開事實，業據被告林真明於警詢、偵查及本院審理時均坦
    承不諱（見警卷第5至15頁，偵1卷第255至260、343至349頁
    ，本院卷第37至41、146頁），核與證人許義明（見警卷第1
    7至22頁，偵1卷第263至275頁）、陳俊霖（見警卷第33至38
    頁，偵1卷第281至287頁）於警詢及偵查時之證述均相符，
    並有指認犯罪嫌疑人紀錄表、犯罪嫌疑人指認表及指證相片
    姓名編號對照表2份、被告與陳俊霖於110年11月13日之LINE
    對話紀錄截取照片、本院110年聲搜字第1276號搜索票1份、
    搜索扣押筆錄、扣押物品目錄表各2份（見警卷第25至31、3
    9至43、47至57、67至129頁，偵1卷第51頁）及如附表二所
    示之通訊監察譯文1份在卷供參。又扣案如附表一編號1所示
    之物，經送檢驗結果，均為第一級毒品海洛因，有法務部調
    查局濫用藥物實驗室111年2月14日調科壹字第11123002020
    號鑑定書1份附卷可稽（見偵2卷第85、86頁）。足認被告上
    開之自白與事證相符，可資憑採，其上開各次交易海洛因之
    事實，均堪認定。
  ㈡又據被告於本院審理時供承：販賣1,000元的海洛因可以賺10
    0、200元等語屬實（見本院卷第39頁），足認本件被告販賣
    第一級毒品犯行，均可賺取一定之利益，被告具有從中牟利
    之意圖，應堪認定。
  ㈢綜上所述，本案事證明確，被告上開犯行均堪認定，俱應依
    法論科。
三、論罪科刑
  ㈠按，海洛因係毒品危害防制條例第2條第2項第1款所列之第一
    級毒品，不得非法持有及販賣。是核被告林真明所為，均係
    犯毒品危害防制條例第4條第1項之販賣第一級毒品罪（共3
    罪）。被告為供販賣而持有第一級毒品海洛因之低度行為，
    為嗣後販賣之高度行為所吸收，均不另論罪。被告所犯上開
    3罪，犯意各別，行為互殊，應分論併罰。
  ㈡刑之減輕事由
  ⒈偵審自白減輕
　　按，犯毒品危害防制條例第4條至第8條之罪於偵查及歷次審
    判中均自白者，減輕其刑，該條例第17條第2項定有明文。
    查被告就本案3次販賣第一級毒品犯行，於偵查及本院審判
    中均坦承不諱，業如前述，爰均依毒品危害防制條例第17條
    第2項規定，均予減輕其刑。
　⒉依刑法第59條規定酌減其刑
    按，販賣第一級毒品罪法定刑為死刑或無期徒刑，然同為販
    賣第一級毒品之人，其原因動機不一，犯罪情節未必盡同，
    或有大盤毒梟及中、小盤之分，甚或僅止於吸毒者彼此互通
    有無之有償轉讓者，可知販賣毒品行為所造成危害社會程度
    並非全然一致，但法律科處此類犯罪所設法定本刑卻同為「
    死刑或無期徒刑（處無期徒刑另得併科罰金）」，相較其他
    犯罪法定刑而言實屬甚重，故此情形宜考量行為人之客觀犯
    行與主觀惡性，審酌是否猶可憫恕，以資決定應否適用刑法
    第59條規定酌減其刑，期使個案裁判量刑能符合比例原則，
    避免失之過苛。查被告就本案販賣第一級毒品之重罪，行為
    雖有不該，惟念該3次毒品交易之數量甚少，代價均僅1,000
    元或2,000元，犯罪情節尚非屬嚴重，衡其犯罪情節當非與
    大盤毒梟者可資等同並論，縱依毒品危害防制條例第17條第
    2項規定減輕其刑後，仍不免過苛，難謂無情輕法重之情，
    爰就被告本案販賣第一級毒品犯行，均依刑法第59條之規定
    酌量遞減輕其刑。　　
  ⒊又，被告雖有於偵查時供出其毒品上游為「阿凱」楊宗凱及
    「烏來」余春山，並經本院函詢結果，高雄市政府警察局林
    園分局函覆稱：「無因被告林真明供出毒品上游而查獲『楊
    宗凱』、『阿凱』或其犯嫌具體販毒事證」、「確有因被告林
    真明供出毒品上游而查獲『烏來』男子具體販毒事證」等語，
    有該分局111年6月24日、7月19日函文各1紙在卷可稽（見本
    院卷第57、75頁），另據被告於本院審理時供稱：我向「烏
    來」余春山購買安非他命，本案的海洛因是向「阿凱」買的
    等語（見本院卷第43、155、156頁）。則依被告所供述情節
    ，本案其所販賣之海洛因是向「阿凱」楊宗凱購買，然本案
    並無因被告供出毒品上游而查獲「阿凱」楊宗凱具體販毒事
    證，自無從依毒品危害防制條例第17條第1項規定減輕或免
    除其刑。至警方雖有因被告供出毒品上游而查獲「烏來」余
    春山具體販毒事證，然依被告所供述，其係向「烏來」余春
    山購買安非他命，本案所販賣之海洛因與「烏來」無關，自
    亦無從依毒品危害防制條例第17條第1項規定減輕或免除其
    刑，附此敘明。
　⒋至關於被告本件犯行應否論以累犯並加重其刑一節，因公訴
    意旨並未主張被告本件犯行應論以累犯，遑論就此部分具體
    指出證明方法，參照最高法院110年度台上大字第5660號裁
    定意旨，本院自毋庸依職權調查並為相關之認定，併予指明
    。　
　㈢爰以行為人之責任為基礎，審酌被告明知毒品對於人體健康
    危害至鉅，為政府嚴令禁絕流通，竟多次販賣第一級毒品海
    洛因，不但助長毒品泛濫，危害社會治安，亦侵蝕國家勞動
    生產力，影響層面非淺，誠應嚴厲譴責。惟念被告於犯後尚
    知坦承犯行，態度尚可。兼衡其犯罪之動機、手段、販賣毒
    品之種類、價量與交易情節、持有毒品之數量不多、於本院
    審理時自陳之智識程度、生活經濟狀況（涉及被告隱私，不
    予公開，詳見本院卷第160頁）等一切情狀，分別量處如附
    表三「主文欄」所示之刑。又被告本件各次販賣毒品之行為
    ，各合於刑法第50條第1項規定得併合處罰之情形，綜衡被
    告犯上開數罪之期間、均為毒品犯罪之罪質、販賣之人數及
    人次、所用之手段及整體法益侵害性等整體犯罪情狀，依刑
    法第51條數罪併罰定執行刑之立法方式採限制加重原則，定
    其應執行之刑如主文所示，以資懲儆。
四、沒收部分
  ㈠扣案毒品部分：
　⒈按，查獲之第一、二級毒品及專供製造或施用第一、二級毒
    品之器具，不問屬於犯罪行為人與否，均沒收銷燬之，毒品
    危害防制條例第18條第1項前段定有明文。次按以營利為目
    的販入毒品，經多次販賣後，持有剩餘毒品被查獲，其各次
    販賣毒品行為，固應併合處罰，惟該持有剩餘毒品之低度行
    為，應僅為最後一次販賣毒品之高度行為所吸收，不另論罪
    ，故就該查獲之剩餘毒品，祇能於最後一次之販賣毒品罪宣
    告沒收銷燬，不得於各次販賣毒品罪均宣告沒收銷燬（最高
    法院98年度台上字第6663號、98年度台上字第5283號判決意
    旨參照）。
  ⒉被告所有如附表一編號1所示之物，經送檢驗結果，均為第一
    級毒品海洛因，有法務部調查局濫用藥物實驗室111年2月14
    日調科壹字第11123002020號鑑定書1份附卷可稽（見偵2卷
    第85、86頁），均屬被告販賣第一級毒品所餘之物，不問屬
    於行為人與否，應依毒品危害防制條例第18條第1項前段之
    規定，附隨於被告所犯事實欄㈢所示販賣第一級毒品罪項下
    宣告沒收銷燬之。而盛裝上開毒品之外包裝袋各1只，係防
    止毒品裸露、逸出、潮濕，便於持有，與其上所殘留之毒品
    難以析離，且無析離之實益與必要，應視同毒品，一併依上
    開規定沒收銷燬之。至鑑定用罄之部分，既已滅失，自無庸
    再為諭知沒收銷燬，併予敘明。
　㈡供販賣毒品所用之物：
　⒈按，犯第4條至第9條、第12條、第13條或第14條第1項、第2
    項之罪者，其供犯罪所用之物，不問屬於犯罪行為人與否，
    均沒收之，毒品危害防制條例第19條第1項定有明文，此為
    刑法第38條第2項之特別規定，應優先適用。
  ⒉查，扣案如附表一編號6所示之分裝杓2支，係被告所有供其
    於本案犯行分裝販賣毒品之用；附表一編號10所示行動電話
    1支，是被告所有供其於本案犯行作為聯絡販賣毒品事宜使
    用，業據被告於本院審理時供述在卷（見本院卷第39頁），
    應依毒品危害防制條例第19條第1項規定，分別於被告所犯
    本案各次販賣第一級毒品罪刑項下，各自宣告沒收。
　㈢犯罪所得：
  ⒈按，犯罪所得，屬於犯罪行為人者，沒收之，刑法第38條之1
    第1項前段定有明文。
  ⒉被告就本案各次販毒行為最終實際獲得之價金各為500元、2,
    000元、1,000元，核屬其犯罪所得，且均經扣案（見本院卷
    第41頁），應依刑法第38條之1第1項前段規定，於其所犯各
    該販賣毒品罪刑項下分別宣告沒收之。
　㈣至如附表一編號2至5、7、8所示其餘扣案物，及附表一編號9
    所示扣案現金5萬5,700元，扣除本案犯罪所得3,500元後，
    所餘5萬2,200元現金部分，尚乏證據足認與被告本案犯行相
    關，均不予宣告沒收，附此敘明。
  ㈤本案既宣告多數沒收，應依刑法第40條之2第1項規定併執行
    之。　
據上論斷，應依刑事訴訟法第299條第1項前段，判決如主文。
本案經檢察官簡弓皓提起公訴，檢察官高嘉惠、伍振文到庭執行
職務。
中　　華　　民　　國　　111 　年　　10　　月　　20　　日
                   刑事第二庭   審判長法  官  吳佳頴
                                      法  官  林于心
                                      法  官  陳盈吉
以上正本證明與原本無異。
如不服本判決應於收受判決後20日內向本院提出上訴書狀，並應
敘述具體理由。其未敘述上訴理由者，應於上訴期間屆滿後20日
內向本院補提理由書(均須按他造當事人之人數附繕本)「切勿逕
送上級法院」。
中　　華　　民　　國　　111 　年　　10　　月　　20　　日
                                      書記官  鄭人芳
附錄本案論罪科刑法條：
毒品危害防制條例第4條
製造、運輸、販賣第一級毒品者，處死刑或無期徒刑；處無期徒
刑者，得併科新臺幣3千萬元以下罰金。
製造、運輸、販賣第二級毒品者，處無期徒刑或10年以上有期徒
刑，得併科新臺幣1千5百萬元以下罰金。
製造、運輸、販賣第三級毒品者，處7年以上有期徒刑，得併科
新臺幣1千萬元以下罰金。
製造、運輸、販賣第四級毒品者，處5年以上12年以下有期徒刑
，得併科新臺幣5百萬元以下罰金。
製造、運輸、販賣專供製造或施用毒品之器具者，處1年以上7年
以下有期徒刑，得併科新臺幣1百50萬元以下罰金。
前五項之未遂犯罰之。

附表一：扣押物
編號 扣押物名稱 1 第一級毒品海洛因5包（扣押物品目錄表編號2至6，總純質淨重共約1.93公克) 2 白色粉末1包（扣押物品目錄表編號7，未檢出含法定毒品成分） 3 第二級毒品甲基安非他命1包（另檢出第五級毒品Dimethyl sulfone，總純質淨重約1.067公克) 4 吸食器（含殘渣）2支 5 針筒1支 6 分裝杓2支 7 止血帶1條 8 粉色小鐵盒1個 9 現金新臺幣5萬5,700元 10 IPHONE行動電話1支（門號：0000000000號；IMEI：000000000000000號） 

附表二：通訊監察譯文及LINE通話內容
編號 通話時間 監聽電話 （A） →← 對方電話 （B） 通聯內容摘要 出處 1事實欄㈠ 110年7月30日 19：06：36 0000000000 林真明 ← 0000000000 許義明 B：喂。 A：要幹嘛？ B：喂？ A：要幹嘛？ B：喂，你有沒有空？ A：要幹嘛？ B：我要去找你阿。 A：林北不爽給你找啦。 B：怎樣？ A：打麻將啦，不要再打了。 B：好。 警卷第23頁 2事實欄㈡ 110年8月23日 12：03：57 0000000000 林真明 ← 0000000000 陳俊霖 A：喂。 B：喂。 A：怎樣?說？ B：阿你邊怎樣？ A：你在哪裡啊？ B：我在我們家這裡阿。 A：阿你是要怎樣？是要注而已喔？ B：嘿阿。 A：我等等出門再打給你。 B：阿要去哪裡找你？| A：我要出門再給你說，我再打給你。 B：好。 【基地台：高雄市○○區○○路00號8樓頂電梯間】 警卷第45頁  110年8月23日 12：48：23 0000000000 林真明 ← 0000000000 陳俊霖 A：喂。 B：喂。 A：你過來鳥松找我。 B：哪裡啊？ A：鳥松啦，巷子這裡啦。 B：好，我順便回去長庚。 【基地台：高雄市○○區○○路0000號10樓頂】 警卷第57頁 
3 事實欄 ㈢ 110年11月13日 18時49分至18時50分 林真明 → 陳俊霖 A：一張一張拿！ B：沒辦法，沒錢丫 A：（傳送所在地點地圖） B：要下禮拜一才有 A：我在這 B：好 A：有錢就打遊戲玩廣告 A：光光 偵一卷第51頁 

附表三：
編號 犯罪事實 主文 1 事實欄㈠ 林真明販賣第一級毒品，處有期徒刑柒年捌月。扣案如附表一編號6、10所示之物及犯罪所得新臺幣伍佰元均沒收。 2 事實欄㈡ 林真明販賣第一級毒品，處有期徒刑柒年拾月。扣案如附表一編號6、10所示之物及犯罪所得新臺幣貳仟元均沒收。 3 事實欄㈢ 林真明販賣第一級毒品，處有期徒刑柒年捌月。扣案如附表一編號1所示之物均沒收銷燬。扣案如附表一編號6、10所示之物及犯罪所得新臺幣壹仟元均沒收。